臺灣橋頭地方法院刑事判決　　　　　　 110年度交訴字第31號
公　訴　人　臺灣橋頭地方檢察署檢察官
被　　　告　趙聯發


上列被告因公共危險案件，經檢察官提起公訴（110 年度偵字第
2736號），被告於本院準備程序中就被訴事實為有罪之陳述，經
告知簡式審判之旨並聽取當事人意見後，本院合議庭裁定由受命
法官獨任進行簡式審判程序，並判決如下：
    主 文
乙○○犯肇事致人傷害逃逸罪，處有期徒刑陸月，如易科罰金，
以新臺幣壹仟元折算壹日。緩刑貳年，並應於緩刑期間內接受法
治教育貳場次，緩刑期間付保護管束。
    事  實
一、乙○○於民國109年12月9日17時30分許，駕駛車牌號碼000-
    0000號營業小客車，沿高雄市左營區自由三路由南往北方向
    行駛於內側快車道，行經該路段343 號附近，欲迴轉至對向
    車道時，本應注意汽車迴車前，應暫停並顯示左轉燈光或手
    勢，看清無來往車輛，並注意行人通過，始得迴轉，且應注
    意在劃有分向限制線（雙黃線）之路段不得迴車，而依當時
    天候雨、夜間有照明、柏油路面濕潤無缺陷、無障礙物、視
    距良好，並無不能注意之情事，竟疏未注意及此，未注意來
    往車輛，即貿然跨越雙黃線迴轉，適有甲○○騎乘車牌號碼
    000- 000號普通重型機車，沿自由三路由北往南方向行駛慢
    車道至該處，見狀閃避不及自摔倒地，因而受有右足內側楔
    狀骨閉鎖性骨折、右足背擦挫傷之傷害（過失傷害部分未據
    告訴）。詎乙○○明知其已肇事致人受傷，竟基於肇事逃逸
    之犯意，未停留現場採取救護或其他必要措施，亦未留下年
    籍資料及任何聯絡方式，即逕自駕車離開現場。嗣經警據報
    到場處理，始循線查悉上情。
二、案經甲○○訴由高雄市政府警察局左營分局報告臺灣橋頭地
    方檢察署檢察官偵查起訴。
    理  由
一、本件被告乙○○所犯係死刑、無期徒刑、最輕本刑為3 年以
    上有期徒刑以外之罪，其於準備程序進行中就被訴事實為有
    罪之陳述，經受命法官告知簡式審判程序之旨，並聽取當事
    人之意見後，本院合議庭認無不得或不宜改依簡式審判程序
    進行之情形，爰依刑事訴訟法第273 條之1第1項規定，就公
    共危險肇事逃逸部分裁定由受命法官獨任進行簡式審判程序
    。又本件所引屬於審判外陳述之傳聞證據，依同法第273 條
    之2 規定，不受第159條第1項關於傳聞法則規定之限制，依
    法有證據能力，合先敘明。
二、上開事實，業據被告於本院準備程序及審理中坦承不諱（本
    院卷第33頁、41頁），核與證人即告訴人甲○○於警詢及偵
    查中證述（警卷第11至14頁；偵卷第15至17頁）相符，並有
    道路交通事故現場圖、道路交通事故談話紀錄表、道路交通
    事故調查報告表㈠、㈡-1、證號查詢汽機車駕駛人資料、肇
    事車輛外觀照片、被告汽車駕照、行車執照、後方行車紀錄
    器錄影畫面擷圖翻拍照片、上開監視器之勘驗報告、現場照
    片、高雄市政府警察局舉發道路交通事件通知單及告訴人診
    斷證明書在卷可稽（警卷第8 頁、16至21頁、26至43頁；偵
    卷第23至25頁），足認被告前揭任意性自白與事實相符，足
    信為真實。從而，本案事證明確，被告犯行洵堪認定，應依
    法論科。
三、論罪科刑：
（一）被告行為後，刑法第185條之4規定，已於110年5月28日修
      正公布，並於同年月30日生效施行。修正前該條規定「駕
      駛動力交通工具肇事，致人死傷而逃逸者，處1年以上7年
      以下有期徒刑」，修正後則規定「駕駛動力交通工具發生
      交通事故，致人傷害而逃逸者，處6月以上5年以下有期徒
      刑；致人於死或重傷而逃逸者，處1年以上7年以下有期徒
      刑。犯前項之罪，駕駛人於發生交通事故致人死傷係無過
      失者，減輕或免除其刑」。因此，依修正前的規定，不分
      行為人的犯罪情節輕重，其法定刑一律為：「1年以上7年
      以下有期徒刑」，修正後則按犯罪情節輕重，如行為人致
      人受一般傷害而逃逸者，其法定刑為：「6月以上5年以下
      有期徒刑」，若行為人致人於死或重傷而逃逸者，其法定
      刑方為修正前之：「1年以上7年以下有期徒刑」，且行為
      人於發生交通事故致人死傷為無過失時，並可減輕或免除
      其刑。經比較新舊法的結果，修正後的規定降低部分犯罪
      情狀的法定刑，且增加減輕或免除其刑的規定，顯然對被
      告較為有利。故依刑法第2條第1項但書規定，本件應適用
      修正後刑法第185條之4規定。
（二）核被告所為，係犯修正後刑法第185 條之4第1項前段之肇
      事致人傷害逃逸罪。又被告駕駛上開營業小客車，違規跨
      越分向限制線而貿然迴車，導致告訴人見狀閃避不及，因
      此自摔倒地受傷，被告顯有過失甚明，自無修正後刑法第
      185條之4第2 項減刑規定之適用。此外，被告所犯肇事致
      人傷害逃逸罪，業經適用修正後刑法第185 條之4第1項前
      段規定，其法定刑為「6月以上、5年以下有期徒刑」，且
      依被告犯罪情狀觀之，其駕車肇事導致告訴人倒地受傷之
      後，全然未留在現場協助救護，亦未停留報警處理或留下
      姓名、聯絡資料，即逕行駕車離去；而被告雖於本院準備
      程序及審理時已坦承犯行，但本件案發時、地為夜間市區
      道路，若非案發後經同行好心駕駛協助告訴人報案，並提
      供行車紀錄器供警循線追查（參見告訴人之道路交通事故
      談話紀錄表，警卷第2 頁），恐對告訴人身體、生命安全
      再生危險，並將導致犯罪追訴之困難；又告訴人就本件事
      故發生並無過失，所受傷勢亦非輕微，故就上情與修正後
      刑法第185條之4第1 項前段規定相互比照後，認被告實無
      即使宣告最低刑度仍嫌過重或情輕法重之情，核與刑法第
      59條所定要件不符，亦不得適用刑法第59條酌減其刑，併
      予敘明。
（三）爰以行為人責任為基礎，審酌被告於前揭時、地，駕駛營
      業小客車違規跨越分向限制線迴轉，致告訴人閃避不及自
      摔倒地而受有前開傷害後，未下車察看、停留或為任何救
      護措施，即擅自駕車逃逸，心態可議，所為應予非難。惟
      念被告犯後終能坦承犯行，並與被害人達成和解，並業已
      賠償被害人新臺幣（下同）7 萬元（偵卷第21頁），犯後
      態度尚稱良好，且被告先前並無任何前科，有臺灣高等法
      院被告前案紀錄表在卷可稽（本院卷第11頁），堪認素行
      尚佳，兼衡其犯罪情節、被害人所受傷勢程度暨被告之智
      識程度及家庭經濟狀況【自述大學畢業，現從事計程車工
      作，月收入約5 萬至6萬元、尚育有1名未成年子女及有房
      貸負擔（本院卷第45頁）】等一切情狀，量處如主文所示
      之刑及諭知易科罰金之折算標準。
（四）末查，被告未曾因故意犯罪受有期徒刑以上刑之宣告，業
      如前述，其因一時失慮，致罹刑章，犯後已坦承犯行，並
      於偵查中即與告訴人達成和解，賠償所受損害，本院衡酌
      上情，認被告經此偵審程序及科刑宣告後，當能知所警惕
      而無再犯之虞，因認對被告所宣告之刑，以暫不執行為適
      當，爰依刑法第74條第1項第1 款規定，宣告緩刑2年，以
      啟自新。另審酌被告上開犯罪情節及所生損害，並為促使
      被告日後得建立健全法治觀念，避免再犯，本院認除前開
      緩刑宣告外，尚有賦予其一定負擔之必要，爰依刑法第74
      條第2 項第8款規定，命被告於緩刑期間內，應接受2場次
      之法治教育；並依刑法第93條第1項第2款之規定宣告於緩
      刑期內付保護管束。
據上論斷，刑事訴訟法第273條之1第1項、第284條之1、第299條
第1項前段，刑法第2條第1項後段、（修正後）刑法第185 條之4
第1項前段、第41條第1項前段、第74條第1項第1款、第2項第8款
及第93條第1項第2款，判決如主文。
本案經檢察官陳麗琇提起公訴，檢察官林世勛到庭執行職務。
中    華    民    國    110    年    10    月    15    日
                  刑事第三庭    法  官  羅婉怡
以上正本證明與原本無異。
如不服本判決應於收受判決後 20 日內向本院提出上訴書狀，並
應敘述具體理由。其未敘述上訴理由者，應於上訴期間屆滿後
20 日內向本院補提理由書 (均須按他造當事人之人數附繕本)「
切勿逕送上級法院」。
中    華    民    國    110    年    10    月    15    日 
                                書記官  許雅如
附錄論罪科刑法條全文：
中華民國刑法第185條之4
駕駛動力交通工具發生交通事故，致人傷害而逃逸者，處6月以上
5年以下有期徒刑；致人於死或重傷而逃逸者，處1年以上7年以下
有期徒刑。
犯前項之罪，駕駛人於發生交通事故致人死傷係無過失者，減輕
或免除其刑。